ACORDAO-COMPLETO-2546815

ACÓRDÃO DE RELAÇÃO

ACÓRDÃO DE RELAÇÃO 4861/2022 ATA 30/2022 - SEGUNDA CÂMARA

Acórdão 4861/2022-TCU-Segunda Câmara
VISTOS e relacionados estes autos de ato de pensão militar instituída pelo Sr.  Oriovaldo Ribeiro da Rosa, emitido pelo Comando do Exército e submetido a este Tribunal para fins de registro.
Considerando que a análise empreendida pela Secretaria de Fiscalização de Integridade de Atos e Pagamentos de Pessoal e de Benefícios Sociais (Sefip) constatou que o instituidor foi reformado por limite de idade de permanência na reserva, com proventos com base no soldo de Capitão;
Considerando que posterior reforma por invalidez/incapacidade majorou os proventos para o posto/graduação de Major;
Considerando que tal majoração não possui previsão legal e está em desacordo com o Acórdão 2225/2019-TCU-Plenário, de relatoria do Ministro Benjamin Zymler, que permite a majoração de reforma somente para militares da ativa ou reserva;
Considerando que essa irregularidade repercute sobre os proventos de pensão militar;
Considerando que uma das beneficiárias, Giseuda Jorge de Oliveira Ribeiro (cônjuge) , faleceu em 04/07/2017, e que há ato de reversão de sua pensão para duas filhas, além da manutenção da pensão de Roberta Kelly Coelho Ribeiro, que já consta como beneficiária no presente ato;
Considerando que, por meio do Acórdão 1414/2021-TCU-Plenário (relator: Ministro Walton Alencar Rodrigues) , este Tribunal fixou entendimento no sentido da possibilidade de apreciação de ato sujeito a registro mediante relação, na forma do artigo 143, inciso II, do Regimento Interno/TCU, nas hipóteses em que a ilegalidade do ato decorra exclusivamente de questão jurídica de solução já pacificada na jurisprudência desta Corte de Contas;
Considerando que os pareceres da Sefip e do Ministério Público junto ao TCU foram pela ilegalidade e denegação de registro do ato em exame;
Considerando que o ato ora examinado deu entrada no TCU há menos de cinco anos;
Considerando, por fim, a presunção de boa-fé das interessadas no ato em análise;
ACORDAM os Ministros o Tribunal de Contas da União, reunidos em Sessão da 2ª Câmara, com fundamento nos arts. 1º, inciso V, e 39, inciso II, da Lei 8.443/1992, c/c os artigos 17, inciso III, 143, inciso II, 259, inciso II, 260 e 262 do Regimento Interno/TCU, em considerar ilegal e negar registro ao presente ato de pensão militar, dispensar o ressarcimento das quantias indevidamente recebidas de boa-fé, consoante o disposto no Enunciado 106 da Súmula da Jurisprudência do TCU, sem prejuízo de expedir as determinações contidas no subitem 1.7 abaixo.
1. Processo TC Processo 010.545/2022-0 (PENSÃO MILITAR) 
	1.1. Interessadas: Ismalia Jorge Ribeiro Honfi (XXX.735.924-XX) ; Roberta Kelly Coelho Ribeiro (XXX.540.334-XX) ; Roberta Kelly Coelho Ribeiro (XXX.540.334-XX) ; Valeria Jorge Ribeiro Carneiro (XXX.462.774-XX) .
	1.2. Órgão/Entidade: Comando do Exército.
	1.3. Relator: Ministro Aroldo Cedraz.
	1.4. Representante do Ministério Público: Procurador Rodrigo Medeiros de Lima.
	1.5. Unidade Técnica: Secretaria de Fiscalização de Integridade de Atos e Pagamentos de Pessoal e de Benefícios Sociais (Sefip) .
	1.6. Representação legal: não há.
	1.7. Determinação:
	1.7.1. determinar ao Comando de Exército, no prazo de 15 (quinze) dias a contar da notificação deste Acórdão, que:
	1.7.1.1. abstenha-se de realizar pagamentos decorrentes do ato ora impugnado, sujeitando-se a autoridade administrativa omissa à responsabilidade solidária, nos termos do art. 262, caput, do Regimento Interno/TCU;
        	1.7.1.2. dê ciência do inteiro teor desta Deliberação às interessadas, alertando-as de que o efeito suspensivo proveniente da interposição de possíveis recursos perante o TCU não as exime da devolução dos valores percebidos indevidamente após a respectiva notificação, caso os recursos não sejam providos, encaminhando a este Tribunal, no prazo de 30 (trinta) dias, comprovante da referida ciência; 
	1.7.1.3. promova o recálculo dos valores atualmente pagos a título de pensão militar com base no posto/graduação incorreto, no prazo 15 (quinze) dias, contados a partir da ciência desta deliberação, sujeitando-se a autoridade administrativa omissa à responsabilidade solidária, em face de manifesta ilegalidade.
	1.7.1.4. emita novo ato de concessão de pensão militar em benefício das interessadas, livre da irregularidade verificada, e promova o seu cadastramento no sistema e-Pessoal, submetendo-o a este Tribunal, nos termos da IN/TCU 78/2018.

Segunda Câmara

Comando do Exército.

Ismalia Jorge Ribeiro Honfi (XXX.735.924-XX); Roberta Kelly Coelho Ribeiro (XXX.540.334-XX); Roberta Kelly Coelho Ribeiro (XXX.540.334-XX); Valeria Jorge Ribeiro Carneiro (XXX.462.774-XX).

AROLDO CEDRAZ

não há.

Procurador Rodrigo Medeiros de Lima.

PENSÃO MILITAR (PMIL)

Secretaria de Fiscalização de Integridade de Atos e Pagamentos de Pessoal e de Benefícios Sociais (Sefip).